【裁判字號】    97,交聲,2016
【裁判日期】    970902
【裁判案由】    聲明異議
【裁判全文】
臺灣臺中地方法院交通事件裁定    97年度交聲字第2016號
原處分機關  交通部公路總局臺中區監理所豐原監理站
異  議  人
即受處分人  甲○○
上列受處分人因違反道路交通管理處罰條例案件，對於交通部公
路總局臺中區監理所豐原監理站於民國97年6月23日所為之處分
（豐監稽違字第裁63－ＨＣ0000000號），本院裁定如下：
    主  文
異議駁回。
    理  由
一、原處分機關略以：異議人即受處分人（下稱受處分人）甲○
    ○駕駛車牌號碼二○二－ＫＫ號營業大客車，於民國九十七
    年四月七日十七時二十二分許，在沙鹿鎮○○路與南陽路口
    處因「1.超速行駛（限速六十公里，行車紀錄器顯示時速七
    十公里）、2.駕車違反安全規則肇事致人死亡」之違規，為
    臺中縣警察局交通警察隊以中縣警交字第ＨＣ000000
    0號違反道路交通管理事件通知單舉發。受處分人於前揭時
    間、地點被舉發違規事實，係違反道路交通管理處罰條例第
    四十條及第六十一條第一項第四款規定，受處分人於九十七
    年六月二十三日到案接受裁決，本站遂以豐監稽違字第裁六
    三－ＨＣ0000000號裁決書裁處罰鍰新臺幣（下同）
    一千六百元整（罰鍰已繳納），吊銷駕駛執照，一年內禁考
    ，受處分人不服具狀聲明異議等語。
二、聲明異議意旨略以：
  (一)受處分人因九十七年四月七日十七時二十二分之意外交通事
    故，目前正由臺灣臺中地方法院檢察署以九十七年度相字第
    五九五號偵查中。因此，上揭交通意外事故之肇事責任，目
    前尚待法院與客觀公正之車禍鑑定單位予以釐清。
  (二)本件於九十七年四月七日十七時所發生之車禍，事故發生時
    受處分人係自東往西方向駕車於中棲路（八線道）上，同一
    方向共有三個汽車道，外側還有機車道。當時本人係駕駛在
    汽車道的中間車道，時速約六十至七十公里。因該處機車道
    正在施工，因此被害人於路口即由機車道切入汽車道的慢車
    道中。然被害人所騎乘之機車突然因不明原因倒地，並往中
    車道方向滑行，當時受處分人在距離十公尺左右的後方，因
    被害人所騎乘之機車是突然倒地並衝向道路正中央，受處分
    人看到人影的剎那，已經來不及煞停，只能往路中央快車道
    閃避，惟仍然閃避不及，以致本人所駕駛的遊覽車之右後輪
    約三分之一有血跡反應。
  (三)在被害人所騎乘之機車倒地前，受處分人所駕駛的遊覽車並
    未碰撞到該機車，完全是因為該機車倒地的情形，根本沒有
    客觀預見可能性，受處分人才會措手不及無法閃避，而雖然
    受處分人所駕駛之遊覽車之行車紀錄器顯示車禍前之時速約
    每小時七十公里，然而該路段之限速是每小時六十公里，因
    此，仍在合理之誤差值範圍內，即便當地有測速照相機都未
    必會啟動拍攝，因此受處分人所駕駛之遊覽車之時速與本件
    車禍之發生應無因果關係。
  (四)綜上所述，雖然受處分人於右後輪碰撞到被害人之前，於後
    方十公尺處有看到被害人，然而兩人是在不同的車道上駕駛
    ，被害人係駕駛在慢車道上，受處分人所駕駛之中間車道係
    屬快車道。受處分人依自己所行駛的車道速限為駕駛行為，
    對於受處分人之機車倒地狀況並無預見可能性，即無預防事
    故發生之期待可能性，因此，受處分人對於本件車禍事故之
    發生應屬無過失。
  (五)受處分人認交通部公路總局臺中區監理所豐原監理站於九十
    七年六月二十三日所為之豐監稽違字第裁六三－ＨＣ000
    0000號裁決書之處分應有違誤，請求撤銷原處分，爰聲
    明異議云云。
三、按汽車駕駛人，行車速度，超過規定之最高時速，或低於規
    定之最低時速，除有第四十三條第一項第二款情形外，處新
    臺幣一千二百元以上二千四百元以下罰鍰；汽車駕駛人，駕
    駛汽車違反道路交通安全規則，因而肇事致人死亡情形者，
    吊銷其駕駛執照；汽車駕駛人，曾依本條例其他各條規定吊
    銷駕駛執照者，一年內不得考領駕駛執照；行車速度應依標
    誌或標線之規定，道路交通管理處罰條例第四十條、第六十
    一條第一項第四款前段、第六十七條第三項及道路交通安全
    規則第九十三條第一項分別定有明文。
四、經查：本件受處分人甲○○駕駛車牌號碼二○二－ＫＫ號營
    業大客車，於九十七年四月七日十七時二十二分許，在沙鹿
    鎮○○路與南陽路口處因「1.超速行駛（限速六十公里，行
    車紀錄器顯示時速七十公里）、2.駕車違反安全規則肇事致
    人死亡」之違規，為臺中縣警察局交通警察隊依違反道路交
    通管理處罰條例第四十條、第六十一條第一項第四款前段舉
    發之事實，有中縣警交字第ＨＣ0000000號違反道路
    交通管理事件通知單及豐監稽違字第裁六三－ＨＣ0000
    000號違反道路交通管理事件裁決書各一紙在卷可稽，又
    本院依職權調閱受處分人甲○○涉嫌業務過失致死案件之臺
    中縣警察局清水分局沙鹿分駐所之刑事案件警詢筆錄，經核
    受處分人於九十七年四月七日警詢時自承：「（問：肇事時
    ，行車速度為何？）我當時車速約六十至七十公里左右；（
    問：你所駕駛車輛有無裝設行車紀錄器？當時肇事後行車紀
    錄表顯示當時車速為何？）有裝設行車紀錄器。車速約七十
    五至七十六公里。」等語，與受處分人聲明異議狀所述相符
    ，堪認受處分人確係超速駕車；再者，上開路段因實施工程
    而將慢車道全部封閉，機車改行快車道之調撥車道，受處分
    人於上揭時、地駕駛車牌號碼二○二－ＫＫ號營業大客車，
    自後方同向行駛而來，本應注意車輛行經道路施工路段及其
    他人車擁擠，均應減速慢行，作隨時停車之準備（道路安全
    規則第九十三條），亦疏未注意及此，以致看見被害人倒地
    後，仍不及煞車，撞及被害人造成其受有頭部輾壓創傷、顱
    骨粉碎骨折及出血，而當場死亡等情，有道路交通事故調查
    現場圖、道路交通事故調查報告表(一)、(二)、現場及車損照片
    三十五張在卷可佐，業經本院向臺中縣警察局交通隊調閱屬
    實，況受處分人因本件交通事故，業經臺灣臺中地方法院檢
    察署檢察官以業務過失致死罪嫌提起公訴，有該署九十七年
    度偵字第一四八九四號起訴書在卷可參，足認受處分人駕車
    肇事致人死亡之違規事實亦屬明確。故本件受處分人所為之
    異議並無理由。從而，原處分機關交通部公路總局臺中區監
    理豐原監理站所據以援引上開規定，裁處罰鍰一千六百元，
    並吊銷駕駛執照，一年內禁考，核無不當。本件異議為無理
    由，應予駁回。
五、據上論斷，應依道路交通管理處罰條例第八十七條第二項、
    道路交通案件處理辦法第十九條，裁定如主文。
中    華    民    國    97    年    9     月     2    日
                      交通法庭  法  官  陳  葳
上正本證明與原本無異。
如不服本裁定，應於送達後五日內，向本院提出抗告狀。
                                書記官  張雅如
中    華    民    國    97    年     9    月     2    日


司法院資訊處製作；財團法人民間司法改革基金會備份。
